【裁判字號】    92,台上,3673
【裁判日期】    920703
【裁判案由】    偽造文書等罪
【裁判全文】
最高法院刑事判決                              九十二年度台上字第三六七三號
    上  訴  人  甲○○
    選任辯護人  李樂濟律師
右上訴人因偽造文書等罪案件，不服台灣高等法院台中分院中華民國九十二年三月十
八日第二審判決︵九十二年度上訴字第一七○號，起訴案號：台灣苗栗地方法院檢察
署九十一年度偵字第一五五七號︶，提起上訴，本院判決如左：
    主  文
上訴駁回。
    理  由
一偽造文書部分：
按刑事訴訟法第三百七十七條規定，上訴於第三審法院，非以判決違背法令為理由，
不得為之。是提起第三審上訴，應以原判決違背法令為理由，係屬法定要件。如果上
訴理由狀並未依據卷內訴訟資料，具體指摘原判決不適用何種法則或如何適用不當，
或所指摘原判決違法情事，顯與法律規定得為第三審上訴理由之違法情形，不相適合
時，均應認其上訴為違背法律上之程式，予以駁回。本件原判決維持第一審依牽連犯
關係從一重論處上訴人甲○○行使偽造私文書，足以生損害於他人罪刑之判決，駁回
其在第二審之上訴，已詳敘所憑之證據及認定之理由，從形式上觀察，並無違背法令
之處。而刑事訴訟之上訴制度，其允許受不利益判決之被告得為上訴，乃在許其為自
己之利益，請求上級法院救濟而設，故被告不得為自己之不利益而提起上訴。查原判
決認上訴人接續在行動電話申請書之申請人簽名欄上偽造被害人鄭瑞龍署押之行為，
係基於一個偽造私文書犯意之決定，以達成其同一犯罪之各個舉動，均屬當次偽造之
接續行為，應僅論以一個偽造文書罪，為單純一罪，較之論以連續犯、想像競合犯或
予以併合處罰，對上訴人均屬有利。茲上訴人主張其偽造文書後，向兩家電信公司共
申請四個行動電話門號，其究係一行為觸犯數罪名之想像競合犯，或數行為各別侵害
數個法益，原審未予論列，即認係單純一罪為違法云云，自係為其自己之不利益而提
起上訴，顯與被告為自己利益請求救濟之上訴制度本旨相違，其上訴自非合法，應予
駁回。又裁判上一罪案件之一部分得提起第三審上訴，其他部分雖不得上訴，依審判
不可分原則，第三審法院亦應併予審判，但以得上訴部分之上訴合法為前提，如該部
分上訴為不合法，第三審法院既應從程序上予以駁回，而無從為實體上判決，對於他
部分自無從適用審判不可分原則，併為實體上審判。本件原判決認上訴人牽連犯刑法
第三百三十五條第一項之侵占罪、第二百十六條、第二百十條之行使偽造私文書罪及
第三百三十九條第一項、第二項之詐欺取財與詐欺得利罪。其中侵占及詐欺罪部分，
本屬刑事訴訟法第三百七十六條第三款、第四款所列不得上訴於第三審法院之案件，
上訴人對於行使偽造私文書部分之上訴既非合法，依上說明，本院自無從依審判不可
分原則，就侵占及詐欺罪部分，併為實體上之審判，其該部分上訴自屬法律上不應准
許，應併予駁回。
二竊盜部分：
按刑事訴訟法第三百七十六條所列各罪之案件，經第二審判決者，不得上訴於第三審
法院，法有明文。本件上訴人另犯竊盜罪，原審係依刑法第三百二十條第一項論處罪
刑，核屬刑事訴訟法第三百七十六條第二款之案件。依首開說明，既經第二審判決，
自不得上訴於第三審法院，上訴人竟復提起上訴，顯為法所不許。
據上論結，應依刑事訴訟法第三百九十五條前段，判決如主文。
中      華      民      國    九十二    年      七      月      三      日
                              最高法院刑事第五庭
                                  審判長法官  謝  家  鶴
                                        法官  洪  文  章
                                        法官  花  滿  堂
                                        法官  陳  世  淙
                                        法官  洪  佳  濱
      右正本證明與原本無異
                                              書  記  官
中      華      民      國    九十二    年      七      月     十四     日
                                                                        Ｌ


司法院資訊處製作；財團法人民間司法改革基金會備份。
